【裁判字號】    92,交抗,573
【裁判日期】    920609
【裁判案由】    違反道路交通管理處罰條例
【裁判全文】
臺灣高等法院交通事件裁定                        九十二年度交抗字第五七三號
    抗  告  人
    即受處分人  甲○○
右抗告人因違反道路交通管理處罰條例案件，不服臺灣板橋地方法院九十一年度交聲
字第一八九二號，中華民國九十二年四月四日所為裁定（原處分案號：交通部公路總
局臺北區監理所九十一年九月十八日北監五字第裁四０─ＡＥＡ五０三六六號），提
起抗告，本院裁定如左：
    主  文
原裁定撤銷，發回臺灣板橋地方法院。
    理  由
一、原裁定以：按道路交通管理處罰條例第八十七條第一項規定：受處分人不服第八
    條主管機關所為之處罰得於接到裁決之翌日起二十日內，向管轄地方法院聲明異
    議。本件異議人即受處分人甲○○係於民國九十一年九月二十四日收受裁決書，
    有掛號郵件收件回執在卷可證，異議人遲至民國九十一年十一月八日始向台北區
    監理所聲明異議，有聲明異議狀蓋有收件戳章存卷可按，已逾二十日期間；雖異
    議人另於九十一年十月一日曾先向交通部公路局台北區監理所提出申訴書，惟異
    議人收受裁決書時，其附記欄已載明：「受處分人不服處罰者，得於接到裁決書
    之翌日起二十日內，以司法狀紙提出聲明異議，載明裁決日期、字號及理由，交
    由本（台北區監理站）站轉送管轄地方法院」等語，異議人自不得諉為不知，是
    其未依該附記欄所載於法定期間內提出聲明異議，則其逾期所提出之本件異議並
    不適法，應予駁回。
二、抗告意旨以：抗告人所提申訴書，非僅向法定之機關交通部公路總局臺北區監理
    所所為，且係於收受裁決書後法定之二十日期間內所提，因不諳法律用語，誤認
    申訴即等同於聲明異議，而提出表示聲明異議之申訴書，該申訴書實即為聲明異
    議，原審以抗告人所使用之程序上用語錯誤，認抗告人聲明異議逾期而予以裁定
    駁回，顯非適法等語。
三、經查，抗告人向交通部公路局台北區監理所所提申訴書之時間為九十一年十月一
    日，係在九十一年九月二十四日收受裁決書後二十日之法定期間內，有掛號郵件
    收件回執及申訴書在卷可證，觀諸申訴書內容，無非係對於原處分機關以其駕車
    未繫安全帶裁處新台幣一千五百元表示不服，並請求「詳予查明，惠予裁處免罰
    」，該申訴書可否視為聲明異議，非無研求之餘地（參閱刑事訴訟法第四百十八
    條第二項）。原審以抗告人未依裁決書附記欄所載於收受裁決書後法定之二十日
    期間內以司法狀紙提出聲明異議，遽予駁回異議，容有可議，亦難昭折服。抗告
    意旨據此指摘原裁定不當，非無理由，應由本院將原裁定撤銷，發回原審更為詳
    察。
四、據上論結，應依道路交通案件處理辦法第二十六條，道路交通管理處罰條例第八
    十九條，刑事訴訟法第四百十三條，裁定如主文。
中      華      民      國    九十二    年      六      月      九      日
                              臺灣高等法院交通法庭
                                  審判長法  官  溫  耀  源
                                        法  官  何  菁  莪
                                        法  官  邱  同  印
右正本證明與原本無異。
不得再抗告。
                                        書記官  莊  昭  樹
中      華      民      國    九十二    年      六      月      九      日


司法院資訊處製作；財團法人民間司法改革基金會備份。
